【裁判字號】    99,消債更,167
【裁判日期】    990726
【裁判案由】    更生事件
【裁判全文】
臺灣板橋地方法院民事裁定           99年度消債更字第167號
聲  請  人  乙○○
代  理  人  甲○○
    主  文
聲請駁回。
聲請費用由聲請人負擔。
    理  由
一、按債務人對於金融機構因消費借貸、自用住宅借款、信用卡
    或現金卡契約而負債務，在聲請更生或清算前，應提出債權
    人清冊，以書面向最大債權金融機構請求協商債務清償方案
    ，並表明共同協商之意旨；債務人與金融機構協商成立者，
    不得聲請更生或清算，但因不可歸責於己之事由，致履行顯
    有重大困難者，不在此限；本條例施行前，債務人依金融主
    管機關協調成立之中華民國銀行公會會員辦理消費金融案件
    無擔保債務協商機制與金融機構成立之協商，準用前項之規
    定，消費者債務清理條例第151 條第1 項、第5 項、第6 項
    分別定有明文。又聲請更生或清算不合程式或不備其他要件
    者，法院應以裁定駁回之，但其情形可以補正者，法院應定
    期間先命補正，復為同條例第8 條所明定。
二、本件聲請人聲請意旨略以：其積欠金融機構債務共新台幣（
    下同）1,109,000 元，曾於消費者債務清理條例施行前，依
    中華民國銀行公會會員辦理消費金融案件無擔保債務協商機
    制，與最大債權金融機構台新國繼商業銀行股份有限公司（
    下稱台新銀行）協商成立，雙方約定自民國99年4 月10日起
    分132 期，利率10% ，每月償還12,572元。惟聲請協商時，
    債權人並未讓聲請人有明確表示意見之機會，且聲請人目前
    的生活開銷須負擔未成年子女相關之生活費及教育費，尚須
    負擔租賃房屋及其它費用支出，如保險費、水電費、勞健保
    費等等，每月須支出約20,000元，故聲請人實有履行之重大
    困難，有不可歸責於己之事由致履行顯有重大困難，又其無
    擔保或無優先權之債務總額未逾1,200 萬元，復未經法院裁
    定開始清算程序或宣告破產，爰依法聲請更生等語。
三、經查：
  (一)聲請人於消費者債務清理條例施行前，曾依照中華民國銀行
    公會會員辦理消費金融案件無擔保債務協商機制，與最大債
    權金融機構台新銀行成立協商，雙方約定自99年 4月起，分
    132期，利率10%，每月繳納12,572元至清償完畢為止，且聲
    請人至今仍依約履行等事實，業經台新銀行99年7 月13日陳
    報狀在卷可稽。依聲請人所附勞工保險人被保險人投保資料
    表及薪資轉帳存簿明細可知，聲請人之財務狀況與目前無異
    ，自無所謂顯有重大困難之情事，揆諸本條例第151 條之規
    定，其請求更生，於法顯有未合。
  (二)次查，聲請人於更生補充理由狀中自陳，其月薪自96年1 月
    起迄今約為32,118元，惟觀諸聲請人所附97及98年度綜合所
    得稅各類所得資料清單，聲請人97年及98年平均收入約為39
    ,097元至37,394元不等，復觀諸聲請人所提薪轉存款存摺影
    本，其99年1 月至6 月月薪分別為：24,790元、129,334 元
    、25,002元、25,412元、26,317元、28,320元，平均每月月
    薪約為43,195元，綜上，聲請人平均月薪應以39,895元為其
    計算標準，始屬合理。( 計算式：97年平均月薪39,097元+9
    8 年平均月薪37,394元+99 年1 至6 月平均月薪43,195元÷
    3 = 39,895元) 。另依聲請人向本院陳報其每月生活必要支
    出情形，包括每月房屋租金7,500 元、保險費等另需扶養子
    女，每月支出約2 萬元。惟按消債條例所定債務清理程序之
    立法精神，並非維持債務人過去慣常之寬裕生活，而係重新
    檢視消費行為撙節支出，聲請人既自陳有不能清償之事由，
    生活消費程度自應受有限制，每月生活開支，自不能與一般
    人等量齊觀，除有絕對必要性支出之外，自當縮衣節食，刻
    苦生活、優先誠實履行清償債務之責，本件聲請人係居住於
    臺北縣，參酌行政院主計處公佈之98年度臺北縣每人每月最
    低生活費用10,792元，該最低生活費用已包括食、衣、住、
    行等費用在內，以此計算聲請人每月必要生活費用尚屬合理
    。至於聲請人主張每月支出未成年子2 人扶養費部分，依民
    法第1116條之2 規定，父母對於未成年子女之扶養不因離婚
    而受影響，則聲請人雖於97年12月9 日離婚，惟就其2 名子
    女監護權之行使乃約定由父母共同負擔之，有戶籍謄本在卷
    可參，故就扶養費之支出即應由雙方共同負擔，綜上依聲請
    人平均月薪39,895元，扣除每月最低生活費10,792元其扶養
    2 名子女扶養費10,792元，尚有餘額18,311元，顯可按月償
    還12, 572 元協商條件之能力，是以聲請人自無所謂顯有重
    大困難之情事。
四、綜上，揆諸前開各項說明，本件聲請人聲請更生為不合法，
    自應駁回本件更生之聲請，爰裁定如主文。另聲請人如尚認
    原協商條件超過其負擔能力，自仍尚得依照中華民國銀行公
    會通知各會員銀行之變更協定書還款方案，與債權銀行再次
    協商調整變更協商內容，以解決聲請人對於金融機構所負之
    債務問題。
中    華    民    國    99    年    7     月    26    日
                  民事第二庭    法  官  連育群
上為正本係照原本作成
如不服本裁定，應於裁定送達後10日內，以書狀向本院提出抗告
，並繳納抗告費新台幣1,000 元
中    華    民    國    99    年    7     月    26    日
                                書記官  溫婷雅

司法院資訊處製作；財團法人民間司法改革基金會備份。
